【裁判字號】    85,台上,1935
【裁判日期】    850905
【裁判案由】    損害賠償
【裁判全文】
最高法院民事判決                              八十五年度台上字第一九三五號
    上  訴  人  兜兜投資股份有限公司
    法定代理人  謝文郁
    訴訟代理人  林辰彥律師
    複 代理 人  洪維煌律師
    被 上訴 人  華南商業銀行股份有限公司
    法定代理人  曾文謙
右當事人間請求損害賠償事件，上訴人對於中華民國八十四年十二月五日台灣高等法
院第二審判決（八十四年度重上字第二五○號），提起上訴，本院判決如左：
    主  文
原判決廢棄，發回台灣高等法院。
    理  由
本件上訴人主張：訴外人廖幸吉原係伊會計部門主管，詎竟利用伊交予掌管存摺、印
鑑章之機會，偽造新式樣之印鑑章後，於民國七十九年八月二十日向被上訴人申請變
更伊開立於被上訴人處之帳號000000000000號活期儲蓄存款帳戶之印鑑
，嗣即以該偽造之印鑑章，自七十九年九月十八日起至八十一年九月二日止，以轉帳
方式，及自七十九年九月二十一日起至八十二年四月三十日止，以提領現金方式，合
計盜領伊存款一千九百八十五萬八千九百八十一元，被上訴人於廖幸吉辦理變更印鑑
時，疏未注意向存戶查證，並辦理核對證件及對保簽章等手續，致存款遭廖幸吉盜領
，應負過失侵權行為責任，爰依民法第一百八十四條第一項前段規定，求為命被上訴
人如數賠償並加付法定遲延利息之判決。
被上訴人則以：上訴人申請更換印鑑所提出之舊印鑑，與其留存於伊處之印鑑為同一
式，伊受理訴外人廖幸吉更換印鑑申請之手續並無過失，上訴人不得因其員工不法行
為，而將損失轉嫁予伊等語，資為抗辯。
原審維持第一審所為上訴人敗訴之判決，無非以：上訴人主張之上開事實，已據提出
更換取款印鑑申請書、廖幸吉之自首狀、信函、存摺及刑事判決影本為證，並為被上
訴人所不爭執，堪認為真實。查公司行號向銀行申請變更取款印鑑手續，為填具申請
書、覓具保證人、刊登啟事、查核存款證件或公司行號證件等，而本件兩造所提出之
存戶更換取款印鑑申請書亦印有保證人一欄，可知存戶申請更換取款印鑑時，必須覓
保證人，始能准許。被上訴人未命廖幸吉覓保證人並予對保即准變更印鑑，固有疏失
，惟存款戶與銀行間就存款為消費寄託關係，上訴人既未向被上訴人申請變更印鑑並
以新印鑑領取存款，則其與被上訴人間尚有消費寄託關係存在，自得依消費寄託關係
請求被上訴人返還存款，應無損害可言。從而，上訴人依民法第一百八十四條第一項
前段規定，訴請被上訴人賠償，自無理由等詞，為其判斷之基礎。
惟查上訴人主張因被上訴人之過失，致伊存放於被上訴人之存款遭伊職員廖幸吉以變
換印鑑之方式盜領一千九百八十五萬八千九百八十一元，伊受有上開金額之損失，因
依侵權行為之法律關係，請求被上訴人賠償該損失。被上訴人未爭執上訴人有上述損
失，僅抗辯伊無過失而已（見原判決理由二）。原審亦謂上訴人主張之上開事實，為
被上訴人所不爭執，堪認為真實（見原判決理由三），乃又以兩造間尚有消費寄託關
係存在為由，認上訴人無損害可言，而為其不利之判決，自有理由矛盾之違法。上訴
論旨執以指摘原判決違背法令，聲明廢棄，為有理由。
據上論結，本件上訴為有理由，依民事訴訟法第四百七十七條第一項、第四百七十八
條第一項，判決如主文。
中      華      民      國    八十五    年      九      月      五      日
                              最高法院民事第七庭
                                  審判長法官  蕭  亨  國
                                        法官  吳  正  一
                                        法官  楊  隆  順
                                        法官  陳  淑  敏
                                        法官  劉  福  聲
      右正本證明與原本無異
                                              書  記  官
中      華      民      國    八十五    年      九      月     十七     日


司法院資訊處製作；財團法人民間司法改革基金會備份。
